---
title: "Contrastos"
author: "Marc Comas i Marina Vives"
date: "15 de desembre"
output: 
  ioslides_presentation: 
    smaller: yes
---

```{r, include=F}
data(birthwt, package='MASS')
```

# Contrast de Normalitat

## Contrast de Normalitat: `Sepal.Width`

```{r fig.width=4, fig.height=2, echo=F}
p <- par(mar=c(2,2,1,1))
hist(iris[['Sepal.Width']], main='')
par(p)
```

```{r}
shapiro.test(iris[['Sepal.Width']])
```

## Contrast de Normalitat: `Sepal.Length`

```{r fig.width=4, fig.height=2, echo=F}
p <- par(mar=c(2,2,1,1))
hist(iris[['Sepal.Length']], main='')
par(p)
```

```{r}
shapiro.test(iris[['Sepal.Length']])
```

# Contrast de mitjanes

## Contrast de mitjana: `Sepal.Length`

```{r, echo=F}
summary(iris[['Sepal.Length']])
```

```{r}
t.test(iris[['Sepal.Length']], mu = 6)
```


## Contrast de comparació de mitjanes (aparellades)

És la llargada del sèpal diferent del pètal?

```{r, results='hold'}
t.test(iris[['Sepal.Length']] - iris[['Petal.Length']], mu=0)
# t.test(iris[['Sepal.Length']], iris[['Petal.Length']], paired=T) # Alternativament
```

## Contrast de comparació de mitjanes (independents)

És la llargada del sèpal de l'espècie setosa diferent de la versicolor

```{r}
s.seto = subset(iris, Species == 'setosa')[['Sepal.Length']]
s.vers = subset(iris, Species == 'versicolor')[['Petal.Length']]
t.test(s.seto, s.vers, var.equal = TRUE)
```

## Contrast de comparació de variàncies

En el contrast anterior hem suposat variàncies iguals. Ho són realment?

```{r}
var.test(s.seto, s.vers)
```

## Contrast ANOVA

Són les mitjanes de les llargades del sèpal iguals a les tres espècies?

```{r echo=FALSE, fig.width=4, fig.height=2}
p <- par(mar=c(2,2,1,1))
boxplot(Petal.Width~Species, data=iris)
par(p)
```

```{r}
summary(aov(Sepal.Width~Species, data = iris))
```

# Contrasts de proporcions


## Contrast de proporció

Dins la població, la meitat de les dones fumen durant l'emparàs?

```{r echo=FALSE, fig.width=4, fig.height=1.5}
p <- par(mar=c(2,2,1,1))
barplot(table(birthwt[['smoke']]))
par(p)
```

```{r}
prop.test(sum(birthwt[['smoke']]), length(birthwt[['smoke']]))
```

## Contrast de comparació de proporcions

Dins la població, és la proporció de dones fumadores durant l'embaràs igual entre les dones amb nens de pes baix i pes normal.

```{r}
smokers = tapply(birthwt[['smoke']], birthwt[['low']], sum)
low_n = table(birthwt[['low']])
prop.test(smokers, low_n)
```

# Contrasts no paramètrics

## Contrast de mitjana: `Sepal.Length`

```{r, echo=F}
summary(iris[['Sepal.Length']])
```

```{r}
wilcox.test(iris[['Sepal.Length']], mu = 6)
```

## Contrast de comparació de mitjanes (aparellades)

És la llargada del sèpal diferent del pètal?

```{r}
wilcox.test(iris[['Sepal.Length']] - iris[['Petal.Length']], mu=0)
# wilcox.test(iris[['Sepal.Length']], iris[['Petal.Length']], paired=T) # Alternativament
```

## Contrast de comparació de mitjanes (independents)

És la llargada del sèpal de l'espècie setosa diferent de la versicolor

```{r}
wilcox.test(s.seto, s.vers)
```