---
title: "Estadística Descriptiva"
author: "Marc Comas i Marina Vives"
date: "15 de desembre"
output: ioslides_presentation
---

# Conjunts de dades

## `iris`: Edgar Anderson's Iris Data

```{r}
head(iris)
```

## `survey`: Student Survey Data

```{r}
data(survey, package = 'MASS')
head(survey)
```

# Variables numèriques `Sepal.Length`

## Resum gràfic: Histograma

```{r}
hist(iris[['Sepal.Length']], 
     main = 'Histograma', xlab='Llargada sèpal')
```

## Resum gràfic: Diagrama de caixa

```{r}
boxplot(iris[['Sepal.Length']], 
        main = 'Diagrama', ylab='Llargada sèpal')
```

## Resum gràfic

```{r, echo=FALSE}
par(mfrow=c(1,2))
hist(iris[['Sepal.Length']], 
     main = 'Histograma', xlab='Llargada sèpal')
boxplot(iris[['Sepal.Length']], 
        main = 'Diagrama caixa', ylab='Llargada sèpal')
par(mfrow=c(1,1))
```

## Resum numèric:

```{r}
summary(iris[['Sepal.Length']])
```

```{r}
mean(iris[['Sepal.Length']])
```

```{r}
sd(iris[['Sepal.Length']])
```

## Resum en funció d'una categòrica 

### Resum numèric

```{r}
with(iris, tapply(Sepal.Length, Species, summary))
```

### Resum gràfic

## Resum en funció d'una categòrica 

```{r}
boxplot(Sepal.Length~Species, data=iris)
```

# Variables categòriques `Smoke`

## Resum gràfic: Diagrama de barres

```{r}
barplot(table(survey[['Smoke']]))
```

## Resum numèric: Freqüències

```{r}
(tab <- table(survey[['Smoke']]))
```

```{r}
prop.table(tab)
```
