---
title: "Inferència estadística"
author: "Marc Comas i Marina Vives"
date: "15 de desembre"
output: ioslides_presentation
---

# Paràmetres de la població - estadístics d'una mostra

## Variable numèrica

Què són els paràmetres $\mu$ i $\sigma$ d'una població $P$?

```{r, echo=FALSE, fig.height=2.5}
set.seed(1)
N = 1000
X = rnorm(N, mean=2)

p <- par(mar=c(2,2,1,1))
plot(X, cex=0.2, ylim=c(-2, 5), xlab = '')
legend('bottomleft', legend = c('Població'), col=c('black'), bty = 'n', pch=20)
par(p)
```


## Variable numèrica

Què són els paràmetres $\mu$ i $\sigma$ d'una població $P$?

```{r, echo=FALSE, fig.height=2.5}
p <- par(mar=c(2,2,1,1))
plot(X, cex=0.2, ylim=c(-2, 5), xlab = '')
legend('bottomleft', legend = c('Població'), col=c('black'), bty = 'n', pch=20)
par(p)
```

\[
\mu = \frac{\sum_{x_i \in P} x_i }{ |P| } =  `r sprintf('%.2f', mean(X))`      ;\;\;\;   \sigma^2 = \frac{\sum_{x_i \in P} (x_i-\mu)^2 }{ |P| } =  `r sprintf('%.2f', var(X) * (N-1) / N)`
\]

## Variable numèrica

Què són els paràmetres $\mu$ i $\sigma$ d'una població $P$?

```{r, echo=FALSE, fig.height=2.5}
M = mean(X)
p <- par(mar=c(2,2,1,1))
plot(X, cex=0.2, ylim=c(-2, 5), xlab = '')
legend('bottomleft', legend = c('Població'), col=c('black'), bty = 'n', pch=20)
segments(x0 = 1:N, x1 = 1:N, y0 = M, y = X, col='blue')
abline(h=M, col='red', lwd=3)
par(p)
```

\[
\mu = \frac{\sum_{x_i \in P} x_i }{ |P| } =  `r sprintf('%.2f', mean(X))`      ;\;\;\;   \sigma^2 = \frac{\sum_{x_i \in P} (x_i-\mu)^2 }{ |P| } =  `r sprintf('%.2f', var(X) * (N-1) / N)`
\]

## Variable numèrica

Ja coneixem els paràmetres $\mu = `r sprintf('%.2f', mean(X))`$ i $\sigma = \sqrt{`r sprintf('%.2f', var(X))`}$ d'una població $P$. I si no disposem de tota la població?

```{r, echo=FALSE, fig.height=2.5}
p <- par(mar=c(2,2,1,1))
plot(X, cex=0.2, ylim=c(-2, 5), xlab = '')
legend('bottomleft', legend = c('Població'), col=c('black'), bty = 'n', pch=20)
par(p)
```

## Variable numèrica

Ja coneixem els paràmetres $\mu = `r sprintf('%.2f', mean(X))`$ i $\sigma = \sqrt{`r sprintf('%.2f', var(X))`}$ d'una població $P$. I si no disposem de tota la població?

```{r, echo=FALSE, fig.height=2.5}
n = 20
sam = sample(1:N, n)
color = rep('grey', N)
color[sam] = 'blue'
cexs = rep(0.4, N)
cexs[sam] = 0.8
p <- par(mar=c(2,2,1,1))
plot(X, cex=cexs, pch=20, ylim=c(-2, 5), xlab = '', col=color)
legend('bottomleft', legend = c('Població', 'Mostra'), col=c('grey', 'blue'), bty = 'n', pch=20)
par(p)
```

## Variable numèrica

Ja coneixem els paràmetres $\mu = `r sprintf('%.2f', mean(X))`$ i $\sigma = \sqrt{`r sprintf('%.2f', var(X))`}$ d'una població $P$. I si no disposem de tota la població?

```{r, echo=FALSE, fig.height=2.5}
n = 20
sam = sample(1:N, n)
color = rep('grey', N)
color[sam] = 'blue'
cexs = rep(0.4, N)
cexs[sam] = 0.8
xM = mean(X[sam])
p <- par(mar=c(2,2,1,1))
plot(X, cex=cexs, pch=20, ylim=c(-2, 5), xlab = '', col=color)
legend('bottomleft', legend = c('Població', 'Mostra'), col=c('grey', 'blue'), bty = 'n', pch=20)
segments(x0 = sam, x1 = sam, y0 = xM, y = X[sam], col='blue')
abline(h=xM, col='red', lwd=3)
par(p)
```

\[
\bar{x} = \frac{\sum_{i=1}^n x_i }{ n } =  `r sprintf('%.2f', mean(X[sam]))`   ;\;\;\; s^2 = \frac{\sum_{i=1}^n (x_i-\mu)^2 }{ n } =  `r sprintf('%.2f', var(X[sam]))`
\]


## Variable numèrica

  * Paràmetres de la població:
  
\[
\mu = \frac{\sum_{x_i \in P} x_i }{ |P| } =  `r sprintf('%.2f', mean(X))`      ;\;\;\;   \sigma^2 = \frac{\sum_{x_i \in P} (x_i-\mu)^2 }{ |P| } =  `r sprintf('%.2f', var(X))`
\]

  * Estadístics d'una mostra:

\[
\bar{x} = \frac{\sum_{i=1}^n x_i }{ n } =  `r sprintf('%.2f', mean(X[sam]))`   ;\;\;\; s^2 = \frac{\sum_{i=1}^n (x_i-\mu)^2 }{ n } =  `r sprintf('%.2f', var(X[sam]))`
\]

## Variable categòrica

I si tenim una variable binària? Quins són els paràmetres?

```{r, echo=FALSE, fig.height=2.5}
set.seed(1)
N = 1000
X = rbinom(N, size=1, p = 0.35)
M = mean(X)
p <- par(mar=c(2,2,1,1))
plot(X, cex=0.2, ylim=c(-0.5, 1.1), xlab = '')
legend('bottomleft', legend = c('Població'), col='black', lty =1, bty = 'n')
par(p)
```

## Variable categòrica

I si tenim una variable binària? Quins són els paràmetres?

```{r, echo=FALSE, fig.height=2.5}
X = sort(X)
p <- par(mar=c(2,2,1,1))
plot(X, cex=0.2, ylim=c(-0.5, 1.1), xlab = '')
legend('bottomleft', legend = c('Població'), col='black', lty =1, bty = 'n')
par(p)
```

## Variable categòrica

I si tenim una variable binària? Quins són els paràmetres?

```{r, echo=FALSE, fig.height=2.5}
p <- par(mar=c(2,2,1,1))
plot(X, cex=0.2, ylim=c(-0.5, 1.1), xlab = '')
legend('bottomleft', legend = c('Població'), col='black', lty =1, bty = 'n')
segments(x0 = 1:N, x1 = 1:N, y0 = M, y = X, col='blue')
abline(h=M, col='red', lwd=3)
par(p)
```

\[
\mu = \frac{\sum_{x_i \in P} x_i }{ |P| } =  `r sprintf('%.2f', mean(X))`      ;\;\;\;   \sigma^2 = \frac{\sum_{x_i \in P} (x_i-\mu)^2 }{ |P| } =  `r sprintf('%.4f', var(X) * (N-1) / N)`
\]

\[
\sigma^2  = \mu \times (1-\mu) ;\;\;\; \left[`r sprintf('%.4f', var(X) * (N-1) / N)` = `r sprintf('%.2f', mean(X))` \times (1 - `r sprintf('%.2f', mean(X))` ) \right]
\]

## Variable categòrica

I si tenim una variable binària? Quins són els paràmetres? Només parlem del paràmetre proporció poblacional $p$ ($p = \mu$)


\[
p = \frac{\sum_{x_i \in P} x_i }{ |P| } =  `r sprintf('%.2f', mean(X))`
\]


Si partim d'una mostra ($n = `r n`$ amb $m = `r (m <- sum(rbinom(n, size=1, M)))`$), enlloc de la proporció poblacional obtindrem una proporció mostral

\[
\hat{p} = \frac{\sum_{i=1}^n x_i }{ `r n` } = \frac{`r m`}{`r n`} = `r sprintf('%.2f', m/n)`
\]


# Què és un contrast?

## Contrast d'hipotesi

### Objectiu d'un contrast

  * Prendre decisions sobre una certa pregunta feta sobre una població a partir d'una mostra
  
### Forma d'un contrast

\[
\begin{array}{rl}
H_0: &  \text{Hipotesi inicial}\\
H_1: &  \text{no } H_0
\end{array}
\]

## Tipus de contrast d'hipotesi

### Variables numèriques

  * __Contrast de mitjana__: $H_0: \mu = \text{constant}$ 
  * __Contrast de compració de mitjanes__: $H_0: \mu_a = \mu_b$
  * __Contrast de normalitat__: $H_0: \text{P és normal}$
  * __Contrast de compració de variàncies__: $H_0: \sigma_a^2 = \sigma_b^2$
  * __Contrast ANOVA__: $H_0: \mu_1 = \mu_2 = \dots = \mu_k$

### Variables categòriques

  * __Contrast de proporció__: $H_0: p = \text{constant}$
  * __Contrast de comparació de proporcions__: $H_0: p_a = p_b$
  * __Contrast d'independència__: $H_0: \text{ Dues variables són independents}$
  
  
